臺灣高等法院交通事件裁定　　　　　　100年度交抗字第141號
抗　告　人
即受處分人　單邦彥
上列抗告人即受處分人因違反道路交通管理處罰條例案件，不服
臺灣基隆地方法院，中華民國99年12月13日所為裁定（99年度交
聲字第267 號），提起抗告，本院裁定如下：
    主  文
抗告駁回。
    理  由
一、原裁定意旨略以：異議人即受處分人單邦彥（下稱異議人）
    於民國99年7月14日晚上8時許，騎駛車牌號碼561－DGA號普
    通重型機車，行經基隆市○○路42巷口，經基隆市警察局第
    一分局忠二路派出所執勤警員攔停，因其有「酒後騎車經向
    其告知操作程序三次仍拒絕酒測」之違規，警員依道路交通
    管理處罰條例第35條第4項規定，以所屬機關基警交字第RB0
    000000號舉發違反道路交通管理事件通知單當場舉發。受處
    分人於應到案日期（99年7月29日）前之99年7月16日提出申
    訴，經基隆市警察局第一分局函覆表示受處分人之違規行為
    屬實，惟受處分人於99年8月3日到案仍表不服，移送機關即
    原處分機關（下稱移送機關）遂於同日依道路交通管理處罰
    條例第35條第4項之規定，以基監字第裁42-RB0000000號裁
    決書，裁處受處分人罰鍰新臺幣（下同）60,000元，吊銷駕
    駛執照，並自99年9月3日起3年內不得重新考領駕駛執照。
    嗣異議人對上開處分聲明異議，其意旨略以：伊於99年7 月
    14日晚上8時10分許騎駛機車行經孝三路42巷口，為警攔停
    檢查，伊當下有出示證件，為何未當場對伊進行酒精濃度測
    試，反而強行帶伊至派出所，其後又將伊帶至交通隊。伊二
    次配合吹氣，警員說要聽到嗶嗶聲才會跳出酒測值，伊有聽
    到機器出現嗶嗶聲，但機器均未列印出酒測單，其後伊尿急
    ，警員卻不讓伊上廁所，更未給伊第三次酒測吹氣之機會，
    即開立拒測之罰單。此後帶伊回派出所，未對伊作平衡測試
    ，復未交付扣車單予伊。伊並未拒絕酒測，爰聲明異議云云
    。經查：
(一)上開違規行為，異議人提出申訴，經舉發機關仍認有前開違
    規行為，移送機關因而依道路交通管理處罰條例第35條第4
    項規定，裁處罰鍰60,000元、吊銷駕駛執照，並於3 年內不
    得重新考領駕駛執照等情，此有基隆市警察局基警交字第RB
    0000000 號舉發違反道路交通管理事件通知單、酒精濃度測
    定單（其上記載拒測、牌照561－DGA）、基隆市警察局第一
    分局99年7月28日基警一分五字第0990107903號函、交通部
    公路總局臺北區監理所基隆監理站基監字第裁42-RB0000000
    號違反道路交通管理事件裁決書在卷可稽。
(二)證人即舉發本件之執勤警員張發仁提出舉發過程之錄音錄影
    光碟，並於本院調查時到庭證稱：伊當時擔服機車巡邏勤務
    ，在孝三路OK便利商店附近，騎車與異議人並行約5、60公
    尺，發現異議人騎機車滿臉通紅，故在OK便利商店前攔停異
    議人。當時沒帶呼氣酒精測試器（下稱酒測器），伊用無線
    電呼叫同仁，但當天警政署有擴大臨檢，各所之酒測器都送
    去裝備檢查，故伊先將異議人帶回忠二路派出所，聯絡看何
    單位有酒測器可提供，因交通隊表示有酒測器，故將異議人
    帶去交通隊，並在交通隊進行施測。在忠二路派出所時，有
    讓異議人上廁所，後來去交通隊時，沒有讓他上廁所，他在
    派出所時就一直打電話向伊報伊同事之姓名，說他認識哪些
    同事，請伊不要告發他，但伊認為要依法定程序處理。在交
    通隊施測時，異議人並未配合實施酒測等語。
(三)卷附記載「拒測」之酒精濃度測定值列印單，其上所載序號
    為「077741D」、案號為「0040」；而證人於舉發本件時所
    使用之型號SD－400PA號、器號077714D號酒測器，領有經濟
    部標準檢驗局於99年5月3日核發之檢定合格證書，有檢定合
    格證書在卷可參，其上載明最近一次檢定日期為99年5月1日
    ，檢定之有效期限為一年，檢定合格有效期限內若施測達一
    千次者，始視同屆滿檢定合格有效期限（原審卷第36頁）。
    上開列印單上案號為0040，可知係該臺酒測器第40次施測後
    所為之列印，足認證人持用上開酒測器對異議人施測時，顯
    係在檢定合格證書有效範圍之內。
(四)依原審當庭勘驗光碟之所得，異議人於受測當時有消極推諉
    拖延接受酒精濃度測試檢定時間之情形：
  1.原審於開始勘驗上開光碟之前，請異議人當庭示範其所述受
    測當時吹氣且聽到嗶嗶聲之動作，異議人當庭示範其動作內
    容為：「吸氣之後，在吐氣時，兩頰有些微鼓起，且有輕微
    呼氣聲」。原審復請證人當庭示範酒測器之使用過程，證人
    當庭提出同廠牌同型號之器號077679D號酒測器（原審卷第3
    3頁所附器號077679D號酒測器之檢定合格證書，其上所載廠
    牌、型號與上開器號077714D號酒測器完全相同），請值庭
    法警馮明鈞以簡短之吹氣方式吹氣結果，酒測器出現響聲，
    但並非嗶嗶聲，再請該法警重新吹氣長達五秒以上，酒測器
    出現嗶嗶聲，且開始列印酒測單。證人並證稱：異議人當天
    測試時，是出現前述響聲，此種聲音顯示施測動作不正確，
    而後來之嗶嗶聲才是顯示施測動作正確，且如施測動作正確
    ，機器測試完成會自動列印酒測單等語（原審卷第19頁）。
  2.原審當庭勘驗上開光碟，其內所附錄音檔中，異議人與證人
    一開始之對話內容約略為：證人詢問異議人何時飲酒，異議
    人表示約8點半飲用二瓶小瓶啤酒，證人表示現在8點52分，
    已超過15分鐘。二方各自與他人通電話後，證人詢問「我先
    把你帶回派出所，讓你休息一下，好嗎」，異議人並答稱：
    好好，沒關係，沒關係等語（原審卷第20至21頁）。由此可
    見，證人請異議人一同至派出所時，並無任何強迫之語氣，
    且經異議人明示同意。異議人辯稱係遭強行帶至派出所云云
    ，顯與事實不符。
  3.原審復當庭播放上開光碟內之錄影檔，經勘驗結果：證人曾
    三度將酒測器給異議人，該三次施測過程，異議人均係以「
    先吸氣，口含酒測器吹嘴處，臉頰凹陷，並無吹氣聲及吹氣
    狀態」之方式施測，而第一次施測後，酒測器無任何響聲，
    第二次及第三次施測後，酒測器均有響聲，但均非嗶嗶聲，
    且證人及在旁另一名警員在歷次施測過程中，多次向異議人
    表示「你沒有吹啊」、「有吹有聲音喔，沒有聲音喔」、「
    你這樣子沒有哦」，並解釋須有嗶嗶聲及自動列印才算完成
    。而在第三次測試後，證人向異議人表示：「第一次告知，
    99年7月14日晚上21時22分」，此時異議人開始向證人表示
    「我要尿尿」並推開酒測器；證人復向異議人表示：「現在
    時間99年7月14日晚上21時24分，你要不要酒測，我第二次
    問你」並告知拒測之法律效果，異議人仍稱要上廁所且多次
    推開證人遞來之酒測器；證人向異議人稱剛才已在派出所讓
    異議人上廁所後，再向異議人表示：「99年7月14日21時25
    分，我第三次跟你告知，你要不要酒測」，異議人則口稱「
    我尿急」、「我要酒測」但以手多次不斷推開酒測器；證人
    隨後表示要開拒測罰單且進而為列印動作（原審卷第21至27
    頁）。
  4.由上述錄影畫面之勘驗結果可知，異議人曾三度施測，但其
    動作均係呈「臉頰凹陷無吹氣聲」之狀態，與一般人於吹氣
    同時雙頰自然鼓起且有吹氣聲之狀態迥然不符，亦與其當庭
    所示範正常吹氣之動作顯不相同，而異議人對本院上開質疑
    ，僅以不清楚、不記得為由搪塞，足徵其辯稱有配合施測云
    云，已難採信。而上開錄音內容顯示，證人在該日晚上8時
    52分時，開口請異議人一同至忠二路派出所，異議人亦自承
    係先至派出所後再至交通隊進行測試；於在上開錄影內容中
    ，二人復有「（證人稱）要尿尿，剛才在派出所有尿了啊」
    、「（異議人稱）對啊，我現在要尿」之對話，足見證人所
    證述在忠二路派出所有讓異議人上廁所等情，確屬真實。基
    上可知，異議人在晚上8時52分以後，曾在忠二路派出所上
    過廁所，距離晚上9時22分即其開始以尿急為由多次推開酒
    測器之時點，相隔僅半小時，異議人亦不曾提出自己患有膀
    胱炎或有頻尿症狀等身體特殊狀況之抗辯，衡情實無於解尿
    後僅半小時即因尿意過重而無法進行呼氣酒精濃度測試檢驗
    之理。綜參其受測之全部過程，足認其先係以佯裝配合吹氣
    但實際未出力吹氣之方式，三度拖延時間，於證人開始正式
    告知後，再佯以尿急為由推拖拒絕立即測試，其消極推諉拖
    延接受酒精濃度測試檢定時間之情形，甚為明顯。
(五)異議人於騎駛機車之際經證人懷疑有酒醉駕車情事予以攔停
    後，既向證人坦承有飲酒事實，則證人以未攜帶酒測器為由
    ，請異議人配合至派出所或交通隊施測，並經異議人明示同
    意，其執法過程並無違法不當。異議人於受測過程中，雖未
    以言語明示拒絕測試，然其刻意消極推諉拖延接受測試之時
    間，所為顯仍屬上開罰則所指「汽車駕駛人拒絕接受酒精濃
    度測試檢定」之範圍。異議人上開所辯，顯均係卸責之詞，
    無從採憑。
(六)綜上所述，異議人騎駛前揭機車行駛於道路上卻拒絕接受酒
    精濃度測試檢定之違規事實，甚為明確。從而，移送機關援
    引道路交通管理處罰條例第35條第4項前段、第67條第2項及
    違反道路交通管理事件統一裁罰基準表之規定，裁處異議人
    罰鍰60,000元，吊銷駕駛執照，且3年內不得考領駕駛執照
    ，於法核無違誤。本件異議為無理由，應予駁回等語。
二、抗告意旨略以：伊確有酒駕，不對在先，然從忠二路派出所
    至交通隊，伊都有配合酒測作業，在錄製過程中，測了二次
    沒有成功，第三次即沒有給伊機會測試，直接製單舉發伊拒
    絕酒測，執勤警員可以這樣隨心所欲嗎，伊願意當庭喝二罐
    啤酒並予以酒測，懇請鈞院網開一面，給予機會云云。
三、惟查：
(一)按汽車駕駛人，駕駛汽車經測試檢定酒精濃度超過規定標準
    者，處15,000元以上60,000元以下罰鍰，並當場移置保管其
    車輛及吊扣其駕駛執照1年；汽車駕駛人拒絕接受第1項測試
    之檢定者，處60,000元罰鍰，並當場移置保管其車輛及吊銷
    其駕駛執照；又汽車駕駛人，曾依第35條第4項前段之規定
    吊銷駕駛執照者，3年內不得考領駕駛執照，道路交通管理
    處罰條例第35條第1項第1款、第4項前段、第67條第2項分別
    定有明文。至有無「拒絕接受酒精濃度測試檢定」，並不以
    駕駛人有無親口表明拒絕接受測試為唯一準據，如其雖未明
    示拒絕測試，卻刻意消極推諉拖延接受測試之時間，期使體
    內酒精濃度得因時間經過而代謝降低，進而規避酒精濃度超
    過規定標準而駕車之處罰，亦應屬之；若非如此，不僅影響
    警方公權力之行使，更使取締酒醉駕車之執法產生公平性之
    質疑；況依道路交通管理處罰條例第35條第4項之文義解釋
    ，亦無將駕駛人消極推諉拖延接受酒精濃度測試檢定情況排
    除在外之意。因此，只要駕駛人有「拒絕接受酒精濃度測試
    檢定」之實質作為，無論係積極明示不接受酒精濃度測試檢
    定，抑或消極推諉拖延接受酒精濃度測試檢定之時間，均有
    上開罰則之適用。
(二)本件抗告人即受處分人單邦彥於前揭時、地，駕駛車號561
    －DGA號普通重型機車，行經基隆市○○路42巷口，經基隆
    市警察局第一分局忠二路派出所執勤警員攔停，因其有「酒
    後騎車經向其告知操作程序三次仍拒絕酒測」之違規事實，
    業經證人即本件舉發警員張發仁於原審到庭就當日所見受處
    分人違規情形為證述綦詳（原審卷第17至19頁），復有基隆
    市警察局基警交字第RB0000000號舉發違反道路交通管理事
    件通知單、酒精濃度測定單（其上記載拒測、牌照561－DGA
    ）、基隆市警察局第一分局99年7月28日基警一分五字第099
    0107903號函、交通部公路總局臺北區監理所基隆監理站基
    監字第裁42-RB0000000號違反道路交通管理事件裁決書在卷
    可稽（原審卷第5至8頁）。又原審業已勘驗本件舉發當時之
    錄影光碟內容，業如上述，抗告人先未以正確方式吹氣，致
    警員實施酒測作業均無法正確取得酒測數值，顯見其有排斥
    抗拒酒測之情形，堪認抗告人確未配合警方施以酒精濃度之
    測試，構成「拒絕接受酒精濃度測試之檢定」之違規行為，
    其嗣後質疑警員施測過程，自屬無據。復參以舉發警員與抗
    告人並無嫌隙，實無甘冒觸犯偽證之罪責，故意構詞誣陷受
    處分人之必要，其所證內容，當足供法院憑以判斷、認定違
    規事實之存在，法院自無從在舉發警員到庭所證情節核無矛
    盾、齟齬暨違背經驗、論理法則之情況下，率將舉發警員之
    親身見聞排除於證據之外，即本院自得以證人可信之證詞據
    為認定違規事實。抗告人於上開時地飲酒後酒精濃度超過規
    定標準情況駕車之違規行為，洵堪認定。
四、綜上，本件抗告人確有在前揭時、地，駕駛車號561－DGA號
    普通重型機車，拒絕接受酒精濃度測試檢定之違規事實，原
    處分機關援引道路交通管理處罰條例第35條第4項前段、第6
    7條第2項及違反道路交通管理事件統一裁罰基準表之規定，
    裁處異議人罰鍰60,000元，吊銷駕駛執照，且3年內不得考
    領駕駛執照，核無違誤。抗告人對原處分聲明異議，原審以
    異議無理由，而以裁定予以駁回，核其認事用法亦無不當。
    是本件抗告為無理由，應予駁回。
據上論結，應依道路交通管理處罰條例第89條，道路交通案件處
理辦法第26條，刑事訴訟法第412 條，裁定如主文。
中    華    民    國   100  年    1     月    31    日
                  交通法庭  審判長法  官  許宗和
                                  法  官  潘進柳
                                  法  官  沈君玲
以上正本證明與原本無異。
不得再抗告。
                                  書記官  彭于瑛
中    華    民    國   100    年    2     月    8     日